【裁判字號】    97,自緝,40
【裁判日期】    971224
【裁判案由】    詐欺
【裁判全文】
臺灣臺北地方法院刑事判決              97年度自緝字第40號
自  訴  人  丁○○
                      Ｂ座
代  理  人  甲○○
被      告  乙○○
            丙○○
上列被告等因詐欺案件，經自訴人提起自訴，本院判決如下：
    主  文
本件免訴。
    理  由
一、自訴意旨如附件刑事自訴狀所載。
二、按案件時效已完成者，應諭知免訴之判決；又免訴判決，得
    不經言詞辯論為之，刑事訴訟法第302 條第2 款、第307 條
    定有明文。次按被告行為後，刑法第80條、第83條關於追訴
    權時效期間、停止之規定，業已於民國94年2 月2 日修正公
    布，並於95年7 月1 日施行。現行刑法第2 條第1 項規定：
    「行為後法律有變更者，適用行為時之法律。但行為後之法
    律有利於行為人者，適用最有利於行為人之法律。」因追訴
    權時效之長、短，關係行為人是否受到刑事追訴或處罰，而
    追訴權時效完成者，依刑事訴訟法第302 條第2 款規定應諭
    知免訴判決，而免訴判決為實體判決，因此關於追訴時效期
    間之修正，應屬實體刑罰法律變更，而有刑法第2 條第1項
    規定之適用，合先敘明。
三、次按修正前刑法第80條規定：「追訴權，因左列期間內不行
    使而消滅：一、死刑、無期徒刑或10年以上有期徒刑者，20
    年。二、3 年以上10年未滿有期徒刑者，10年。三、1 年以
    上3 年未滿有期徒刑者，5 年。四、1 年未滿有期徒刑者，
    3 年。五、拘役或罰金者，1 年。前項期間自犯罪成立之日
    起算。但犯罪行為有連續或繼續之狀態者，自行為終了之日
    起算。」，修正前刑法第83條規定：「追訴權之時效，如依
    法律之規定，偵查、起訴或審判之程序，不能開始或繼續時
    ，停止其進行。前項時效停止，自停止原因消滅之日起，與
    停止前已經過之期間一併計算。停止原因繼續存在之期間，
    如達於第80條第1 項各款所定期間4 分之1 者，其停止原因
    視為消滅。」，而修正後刑法第80條則規定：「追訴權，因
    下列期間內未起訴而消滅：一、犯最重本刑為死刑、無期徒
    刑或10年以上有期徒刑之罪者，30年。二、犯最重本刑為3
    年以上10年未滿有期徒刑之罪者，20年。三、犯最重本刑為
    1 年以上3 年未滿有期徒刑之罪者，10年。四、犯最重本刑
    為1 年未滿有期徒刑、拘役或罰金之罪者，5 年。前項期間
    自犯罪成立之日起算。但犯罪行為有繼續之狀態者，自行為
    終了之日起算。」，修正後刑法第83條規定：「追訴權之時
    效，因起訴而停止進行。依法應停止偵查或因犯罪行為人逃
    匿而通緝者，亦同。前項時效之停止進行，有下列情形之一
    者，其停止原因視為消滅：一、諭知公訴不受理判決確定，
    或因程序上理由終結自訴者。二、審判程序依法律之規定或
    因被告逃匿而通緝，不能開始或繼續而其期間已達第80條第
    1 項各款所定期間4 分之1 者。三、依第1 項後段停止偵查
    或通緝，而其期間已達第80條第1 項各款所定期間4 分之1
    者。前二項之時效，自停止原因消滅之日起與停止前已經過
    之期間一併計算。」。
四、本件被告涉犯刑法第339 條第1 項詐欺取財罪，其法定刑度
    為5 年以下有期徒刑；其追訴權時效期間，依修正前刑法第
    80條第1 項第2 款規定為10年，是依修正前刑法第80條第1
    項第2 款及第83條規定，其追訴權時效如依法律之規定，偵
    查、起訴或審判之程序，不能開始或繼續時，停止其進行，
    其時效之停止，自停止原因消滅之日起與停止前已經過之期
    間，一併計算，停止原因繼續存在之期間，如達於上開10年
    追訴權時效期間4 分之1 （即2 年6 月）時，其停止原因視
    為消滅，故依上開修正前刑法規定，本件追訴權時效加計4
    分之1 停止期間為12年6 月；而依修正後刑法第80條第1 項
    第2 款規定，其追訴權時效為20年，加計追訴權之時效因起
    訴而停止進行或依法應停止偵查或因犯罪行為人逃匿而通緝
    者停止進行之期間，停止原因繼續存在之期間如達於上開20
    年追訴權時效期間4 分之1 （即5 年）時，其停止原因視為
    消滅，則依修正後刑法第80條第1 項第2 款及第83條規定，
    本件追訴權時效加計四分之一停止期間即為25年，茲經比較
    新舊法之結果，自以修正前刑法上開規定，對於被告有利，
    依刑法第2 條第1 項規定，本件自應適用被告行為時之上開
    修正前刑法規定。
五、查被告乙○○、丙○○被訴連續於81年11月26日、82年1 月
    間、82年4 月間涉犯刑法第339 條第1 項詐欺取財罪嫌，犯
    罪行為終了之日為82年4 月間，其追訴權時效期間，依修正
    前刑法第80條第1 項第2 款規定為10年，已如前述，嗣因被
    告逃逸，經本院於85年7 月12日以北院仁刑明緝字第706 號
    、85年北院仁刑明緝字第707 號通緝，有上開通緝書2 紙在
    卷可查，審判因而不能進行，依司法院29年院字第1963號及
    修正前刑法第83條之規定，應一併計算追訴期間4 分之1 ，
    合計為12年6 月。又本件自訴案件係於85年3 月13日繫屬本
    院，有刑事自訴狀上本院收文戳章1 枚在卷可稽，迄至本院
    於85年7 月12日通緝之期間（計有4 月），依上開大法官會
    議138 號解釋意旨，不生時效進行之問題，並與本罪之追訴
    權時效停止期間12年6 月一併計算，合計為12年10月，而被
    告之犯罪行為終了日係82年4 月間，則本件追訴權時效至遲
    應於95年2 月28日完成，惟被告迄今仍未緝獲歸案，依上開
    說明，被告所犯詐欺取財犯行之追訴權，業因時效完成而消
    滅，爰不經言詞辯論，逕為諭知免訴之判決。
據上論結，應依刑事訴訟法第343 條、第302 條第2 款、第 307
條判決如主文。
中    華    民    國    97    年    12    月    24    日
                  刑事第十八庭審判長法  官  胡宗淦
                                    法  官  游士珺
                                    法  官  林芳華
以上正本證明與原本無異。
如不服本判決應於收受送達後10日內向本院提出上訴書狀，並應
敘述具體理由；其未敘述上訴理由者，應於上訴期間屆滿後20日
內向本院補提理由書（均須按他造當事人之人數附繕）「切勿逕
送上級法院」。
                                書記官  林鈴芬
中    華    民    國    97    年    12    月    24    日


司法院資訊處製作；財團法人民間司法改革基金會備份。
